最高法院刑事判決　　　　　　　　　　　　　　　八十六年度台上字第三六四六號
　　上訴人　台灣高等法院高雄分院檢察署檢察官
　　被　告　甲○○
右上訴人因被告背信案件，不服台灣高等法院高雄分院中華民國八十五年八月七日第
二審判決（八十四年度上訴字第一九六五號，起訴案號：台灣高雄地方法院檢察署八
十三年度偵續字第二四四號），提起上訴，本院判決如左：
    主  文
上訴駁回。
    理  由
按刑事訴訟法第三百七十七條規定，上訴於第三審法院，非以判決違背法令為理由，
不得為之。是提起第三審上訴，應以原判決違背法令為理由，係屬法定要件。如果上
訴理由狀並未依據卷內訴訟資料，具體指摘原判決不適用何種法則或如何適用不當，
自應認其上訴為違背法律上之程式，予以駁回。本件上訴意旨略稱：(一)被告甲○○為
欺矇告訴人邵基忠、邵王麗華以達背信圖利自己目的，以其妻許珠女及案外人張高清
為買受人，居間與告訴人邵基忠等人訂立系爭房地買賣契約，竟未將張高清列為買受
人，依民法第一百零六條禁止雙方代理，及第五百六十七條居間人有據實報告媒介義
務之規定，焉有告訴人邵基忠委任被告甲○○專權處理出售房地事務，被告以其妻許
珠女為買受人而訂約，再向告訴人等拿取佣金新台幣（下同）三十萬元之理﹖又被告
經營不動產買賣及代書業務達十餘年，其對銀行貸款更名手續之繁雜，費時若干，當
知之甚稔，自應在契約書上註明銀行貸款更名之期限，否則所交前金由告訴人等沒收
，乃原判決以被告有與其妻許珠女前往國泰人壽股份有限公司（以下簡稱國泰人壽公
司）辦理貸款未辦成，被告僅屬怠慢辦理，而謂被告不成立背信罪，難謂無理由不備
及證據上理由矛盾之違法。(二)被告於向告訴人等兜攬本件房屋買賣之仲介業務時，告
訴人等即明白告知本件房屋一定要貸款更名才願委託被告出售，此乃委託銷售契約書
雙方約定事項第三項(三)(四)款中詳載之特別條件，是被告對本件貸款更名手續之重要性
應甚了解，此益可證其對貸款更名手續未備妥文件或拖延未補將損害告訴人等權益有
所認識，而難謂其不具背信之主觀犯意。又依國泰人壽公司辦事員黃宗伯所證：被告
協同義務人許珠女辦理貸款更名一事，係發生於房價日跌，貸款額度已然生變後之事
等語，故被告係先違背受任時之承諾與約定，遲不備資料送國泰人壽公司審查，嗣告
訴人等因久候貸款更名未見動靜，一再催促，被告始偕其妻辦理，且被告於國泰人壽
公司表示需補買方許珠女之稅單證明，而許珠女遲不補送時，應即通知告訴人等，然
被告竟遲未通知，並於民國八十二年二月間，自行破壞委託銷售房屋門鎖，進入該屋
，並更換新鎖，復受任為許珠女之民事訴訟代理人與告訴人等相對抗，則被告顯有意
圖為第三人不法之利益兼損害告訴人等之利益，而為違背其任務之行為，自應成立背
信罪無疑，原判決顯有適用法則不當之違法等語。
惟查本件原判決以公訴意旨略稱：被告甲○○於八十一年四月間，擔任日盛房屋仲介
有限公司（以下簡稱日盛公司）承辦員，在同年四月二十七日受邵基忠之委任，全權
代理出售座落高雄市○○區○○段七八四之三地號土地及高雄市三民區○○○路三六
六號五樓建物，雙方並簽訂專任委託銷售契約書，委任事務除出售房屋外，尚有辦理
承接原銀行貸款一項，詎被告於八十一年五月十三日仲介其妻許珠女以三千八百六十
萬元買受該房地產，僅支付現金七百六十萬元，依買賣契約規定理應承受銀行貸款三
千一百萬元，然於房地產過戶為許珠女名義後，被告竟意圖為第三人不法之利益，違
背其應辦理承接銀行貸款之義務，始終不予置理，而許珠女自八十三年七月五日起即
未繳息，致生損害於邵基忠之利益云云，而經審理結果，認被告已依約協同買主許珠
女至國泰人壽公司辦理貸款之借款人名義之變更，起初雖因買主許珠女未提出最近三
年所得證明，致承辦人員未送總公司審核，惟嗣後亦已補送（況縱未補送，亦屬買主
許珠女有違約定，在法律上而言，被告亦無法強迫為之），然又因當時房地產已下跌
，貸款之擔保品及金額須重新評估，再加上買賣雙方因本件買賣衍生糾紛，而提出訴
訟，甚至查封，因而，未克變更貸款之借款人名義，買主許珠女雖有違契約之義務（
此部分業經法院判決許珠女應協同告訴人邵王麗華等人向國泰人壽公司將貸款之借款
人名義變更為許珠女或許珠女指定之人之名義確定在案），但被告既曾協同義務人許
珠女辦理，自難謂其有何背信犯行，被告犯罪尚屬不能證明，因而撤銷第一審科刑之
判決，改判諭知被告無罪，已詳予說明其理由，從形式上觀察，並無違背法令之情形
存在。查被告與許珠女於上開不動產買賣契約書簽訂後，確曾依約至國泰人壽公司辦
理上開房地銀行貸款之名義變更，起初因缺最近三年所得證明及原來貸款金額過高，
嗣並因上開房地被查封，致未能辦妥貸款名義之變更等情，業據證人即國泰人壽公司
辦事員黃宗伯證述綦詳（見原審卷第五八至六○頁），被告既依約辦理貸款名義人之
變更，縱其處理該項事務怠於注意，致生不良之影響，亦難謂其係故意圖使其妻獲得
不法之利益兼損害本人之利益，而為違背其任務之行為，原判決認並無證據證明被告
有背信犯行，而諭知無罪，要難任意指摘為違背法令。至被告縱未使另一買受人張高
清在買賣契約書末尾買受人欄簽名蓋章，而僅以其妻許珠女為買受人，惟此乃關係張
高清是否為買受人，與告訴人等之權益並不生影響，又嗣後告訴人等與許珠女發生糾
紛，被告自行破壞系爭房屋門鎖進入該屋，並更換新鎖，復受任為許珠女之民事訴訟
代理人而與告訴人等進行訴訟，均係其完成房屋受託銷售後之行為，或係買賣之民事
糾葛，均核與背信罪之構成要件無涉。本件並無檢察官上訴意旨所指違背法令之情形
存在，核與法律准許得上訴第三審之違法情形不相適合，其上訴為違背法律上之程式
，應予駁回。又本件雖屬刑事訴訟法第三百七十六條第五款所列之案件，惟本法修正
前，原得上訴於第三審法院，且已繫屬於法院，依本法施行法第五條第一項規定，仍
應依修正前之法定程序終結之，附此明。
據上論結，應依刑事訴訟法第三百九十五條前段，判決如主文。
中      華      民      國    八十六    年      六      月     十九     日
                              最高法院刑事第三庭
                                  審判長法官  蔡  詩  文
                                        法官  張  吉  賓
                                        法官  莊  登  照
                                        法官  洪  明  輝
                                        法官  蔡  清  遊
      右正本證明與原本無異
                                              書  記  官
中      華      民      國    八十六    年      六      月      三十    日
